最高法院刑事判決　　　　　　九十四年度台上字第六三八五號
　　上　訴　人　甲○○
　　　　　　　　　　　　路47.
　　選任辯護人　柯士斌律師
上列上訴人因偽造文書案件，不服台灣高等法院中華民國九十二
年二月十九日第二審判決（九十一年度上訴字第三八七九號，起
訴案號：台灣宜蘭地方法院檢察署八十九年度偵字第二二六七號
），提起上訴，本院判決如下：
　　主　文
上訴駁回。
　　理　由
一、偽造文書部分：
按刑事訴訟法第三百七十七條規定，上訴於第三審法院，非以判
決違背法令為理由，不得為之。是提起第三審上訴，應以原判決
違背法令為理由，係屬法定要件。如果上訴理由狀並未依據卷內
訴訟資料，具體指摘原判決不適用何種法則或如何適用不當，或
所指摘原判決違法情事，顯與法律規定得為第三審上訴理由之違
法情形，不相適合時，均應認其上訴為違背法律上之程式，予以
駁回。本件原判決認定上訴人甲○○與綽號「糖糖」之不詳姓名
者，得知尤惠琴持有英商渣打銀行（下稱渣打銀行）發行之「郵
政龍卡」（信用卡）遭人謊報遺失，郵務人員將渣打銀行寄送尤
惠琴之掛號郵件（內有補發之「郵政龍卡」）招領通知單黏貼於
宜蘭縣羅東鎮○○街一三０巷十六之一號，即共同基於意圖為自
己不法所有及行使偽造私文書之概括犯意聯絡，於民國八十九年
三月十三日，由上訴人持「糖糖」交付之偽造「尤惠琴」印章至
羅東郵局，佯稱尤惠琴之友人代領掛號信件，並於掛號收據上加
蓋偽造之「尤惠琴」印章、偽簽「賴惠珍」署押及書寫國民身分
證統一編號「Ｇ00000000」，表示「賴惠珍」收受掛號
郵件之私文書，向羅東郵局詐領尤惠琴之上開郵件。得手後，將
之交付「糖糖」，並假冒「尤惠琴」名義，共同於原判決附表所
示之時地，持該「郵政龍卡」刷卡購買鞋子、飾品、手機等物，
而於信用卡簽帳單（一式二聯）上偽造「尤惠琴」署押，表示尤
惠琴購物並確認消費金額之意思，致店員陷於錯誤，交付所購買
之物品，先後共詐得新台幣四萬零四百五十九元之財物，足以生
損害於羅東郵局、渣打銀行、同附表所示之特約消費商店及「賴
惠珍」、尤惠琴等人，爰撤銷第一審關於此部分之判決，改判仍
論處上訴人共同連續行使偽造私文書，足以生損害於公眾及他人
罪刑，已綜合全部卷證資料，敘明其所憑之證據及認定理由；而
以上訴人否認犯罪所持之辯解為不足採，予以指駁綦詳。所為論
敘，俱有卷存之證據資料可資覆按，從形式上觀察，並無判決違
背法令之情形存在。按刑法處罰偽造私文書罪，旨在保護文書之
公共信用，非僅保護製作人名義之利益，故所偽造之文書如足以
生損害於公眾或他人，即應成立犯罪，縱令製作文書名義人係出
於虛捏，亦無解於偽造私文書之罪責。上訴意旨以其在掛號收據
上簽寫「賴惠珍」署押及國民身分證統一編號，係隨意編造，實
際上並無此人存在，不生侵害法益之問題等語，執以指摘原判決
違法，難謂符合第三審上訴之法定要件。復查原判決綜合上訴人
在第一審法院所為之供述，證人尤惠琴、江春生、陳玉芳、曹淑
貞、黃秀卿、楊元生等人之證言，及國內各類掛號郵件查單、大
宗掛號函件執據聯、掛號收據、「郵政龍卡」月結單、簽帳單存
根聯暨扣案之偽造印章等證據資料，為判決之基礎，已詳敘其斟
酌取捨而得心證之理由。上訴意旨對於原判決依憑證據所為之認
定，究竟如何違背法令，未依據卷內訴訟資料具體指摘，僅執陳
詞辯解，漫就原審採證認事職權之適法行使，及判決內已明白論
斷之事項，憑己見再事爭辯，亦非第三審上訴之合法理由。又上
訴人與「糖糖」對於上開犯行既有犯意聯絡、行為分擔，即應就
全部發生之結果共同負責，則「糖糖」之真實姓名為何，自不影
響上訴人應負之正犯責任，原審未加調查說明，尤無違法可言。
上訴意旨其餘所稱上訴人於案發時方滿成年，智慮未熟，倘非遭
人利用，不可能知悉信用卡之領用流程；且「糖糖」消費時，上
訴人係在商店外之車內等候，並未參與，亦未獲得任何利益，應
僅成立幫助犯等各節，而為單純事實上之爭執，均與法律規定得
為第三審上訴理由之違法情形，不相適合，其上訴為違背法律上
之程式，應予駁回。
二、偽造印章部分：
查刑事訴訟法第三百七十六條所列各罪之案件，經第二審判決者
，不得上訴於第三審法院，法有明文。原判決關於上訴人另行單
獨起意，偽造「尤惠琴」印章部分（上訴人未聲明僅就偽造文書
部分上訴，關於偽造印章部分亦視為已全部上訴），係依刑法第
二百十七條論處罪刑，核其最重本刑為三年以下有期徒刑之罪，
屬刑事訴訟法第三百七十六條第一款之案件，既經第二審判決，
自不得上訴於第三審法院，乃上訴人猶提起上訴，於法不合，併
應駁回之。
據上論結，應依刑事訴訟法第三百九十五條前段，判決如主文。
中　　華　　民　　國　九十四　年　十一　　月 　十七 　日
                      最高法院刑事第三庭
                          審判長法官  紀　俊　乾
                                法官  黃　正　興
                                法官  劉　介　民
                                法官  陳　東　誥
                                法官  林　秀　夫
      本件正本證明與原本無異
                                      書  記  官
中　　華　　民　　國　九十四　年　 十一 　月　二十一　日
                                                      Y
